臺灣高等法院刑事裁定　　　　　　　　 100年度聲字第1172號
聲　請　人
即　被　告　余政憲
上列聲請人即被告因本院98年度矚上訴字第1號貪污治罪條例等
案件，聲請解除限制出境，本院裁定如下：
    主  文
聲請駁回。
    理  由
一、聲請意旨略以：財團法人世界少棒野球推進財團擬於民國（
    下同）100年7月28日至8月4日於高雄舉辦「2011世界少年棒
    球大會」，計有20國185位學童參與該次大會，財團法人世
    界少棒野球推進財團理事長王貞治先生於100年3月29日發函
    予高雄市政府邀請被告赴日就本次少年棒球大會活動進行商
    討、意見交流，以求此次大會舉辦成功，此有王貞治先生
    2011 年3月29日信函暨中譯本可憑，懇請審酌被告事業、家
    庭均於國內，原判決諭知被告緩刑5年，被告實無動機、亦
    無可能割捨親情、事業滯留海外，檢察官縱對被告上訴，意
    在統一本案與另案法律見解，未曾就被告所受科刑有所爭執
    ，被告此次係為拓展我國實質外交、促進我國棒球運動發展
    ，實有出境之必要，請解除聲請人之出境限制云云。
二、按限制被告出境，僅在限制被告應居住於我國領土範圍內，
    不得擅自出國，俾便於訴訟程序之進行，較之限制居住於某
    市某縣某鄉某村，其居住之範圍更為廣闊，是限制出境與限
    制住居名稱雖有不同，然限制出境亦屬限制住居之處分，係
    執行限制住居方法之一種（最高法院93年台抗字第430號裁
    定參照）。故限制出境之處分，性質上屬於限制住居之一種
    ，目的在防止被告逃亡，確保被告能於審判時到庭，以利刑
    事訴訟程序之進行，是考量解除限制出境與否，自應以訴訟
    之進行及證據之調查是否因此而受影響為判斷依據。又限制
    住居、限制出境乃僅在保全刑事偵查、審判、執行之順利進
    行，屬於刑事訴訟之保全程序，並非在確定被告對於本案是
    否應該負擔罪責與是否應科處刑罰之問題，是依卷內證據，
    倘被告犯罪嫌疑重大，確有出境滯留他國不歸而逃亡之可能
    性存在，自足影響審判之進行或刑罰之執行，依法當得為必
    要之限制出境強制處分，以確保被告到庭接受審判或執行。
三、查聲請人即被告余政憲因違反貪污治罪條例等案件，經原審
    法院於民國98年11月20日以97年度囑訴字第4號判決認被告
    犯貪污治罪條例第6條第1項之圖利罪、刑法第132條第1項之
    洩漏國防以外應秘密之文書等罪，依想像競合犯關係，判處
    被告有期徒刑2年，禠奪公權4年，緩刑5年。緩刑期間併付
    保護管束，於緩刑期間，應向指定之政府機關、政府機構、
    行政法人、社區或其他符合公益目的之機構或團體提供120
    小時之義務勞務，並應向公庫支付新臺幣500萬元在案，嗣
    因檢察官及被告均不服提起上訴，現由本院審理中，觀其涉
    犯之犯罪情節，顯屬犯罪嫌疑重大，況本案之犯罪細節及犯
    罪事實之全貌亦尚非全部明朗，為保全日後審理程序順利進
    行及刑罰執行，猶認有繼續限制出境之必要。聲請人雖以其
    目前擔任高雄市市政府顧問，經財團法人世界少棒野球推進
    財團邀請參加「2011世界少年棒球大會」之賽前會議為由，
    聲請解除限制出境之處分云云，惟本次「2011世界少年棒球
    大會」既訂於民國100年7月28日至8月4日在台灣高雄舉辦，
    則賽前之意見商討交流會議，亦無非在國外舉行之必要，況
    且更非不得委由他人代為處理，難認有必須聲請人本人親自
    出境前往不可之必要情狀。本院審酌本案審理情形，衡諸比
    例原則，認原限制聲請人出境處分之原因依舊，仍有繼續限
    制聲請人出境之必要。聲請人上開解除限制出境之聲請，礙
    難准許，自應予以駁回。
據上論斷，應依刑事訴訟法第220 條，裁定如主文。
中    華    民    國    100    年    4    月    26    日
                  刑事第十八庭審判長法  官   吳鴻章
                                    法  官   曾淑華
                                    法  官   汪梅芬
以上正本證明與原本無異。
如不服本裁定，應於收受送達後五日內向本院提出抗告狀。
                                    書記官   劉寶鈴
中    華    民    國   100    年    4     月    27    日